臺灣臺中地方法院刑事裁定
111年度聲字第3514號
聲  請  人  臺灣臺中地方檢察署檢察官
受  刑  人  王史濟忠



上列聲請人因對受刑人數罪併罰有二裁判以上，聲請定其應執行
之刑（111年度執字第11240號、111年度執聲字第2617號），本
院裁定如下：
    主  文
王史濟忠所犯如附表所示之罪刑，應執行有期徒刑肆年壹月。
    理  由
一、聲請意旨略以：受刑人王史濟忠因販賣第二級毒品等罪，先
    後經判決確定如附表，數罪中雖有刑法第50條第1項但書所
    列情形，惟受刑人已請求檢察官聲請定應執行刑，有臺灣臺
    中地方檢察署（下稱臺中地檢署）刑法第50條第1項但書案
    件是否請求定應執行刑調查表（受刑人於民國111年10月25
    日填表簽名捺印）足稽，應依刑法第50條第2項、第53條、
    第51條第5款規定，定其應執行之刑，爰依刑事訴訟法第477
    條第1項聲請裁定等語。
二、按「裁判確定前犯數罪者，併合處罰之。但有下列情形之一
    者，不在此限：一、得易科罰金之罪與不得易科罰金之罪。
    二、得易科罰金之罪與不得易服社會勞動之罪。三、得易服
    社會勞動之罪與不得易科罰金之罪。四、得易服社會勞動之
    罪與不得易服社會勞動之罪。前項但書情形，受刑人請求檢
    察官聲請定應執行刑者，依第51條規定定之。」、「數罪併
    罰，有二裁判以上者，依第五十一條之規定，定其應執行之
    刑。」、「數罪併罰，分別宣告其罪之刑，依下列各款定其
    應執行者：五、宣告多數有期徒刑者，於各刑中之最長期以
    上，各刑合併之刑期以下，定其刑期。但不得逾三十年。」
    刑法第50條、第53條、第51條第5款分別定有明文。又按「
    依刑法第四十八條應更定其刑者，或依刑法第五十三條及第
    五十四條應依刑法第五十一條第五款至第七款之規定，定其
    應執行之刑者，由該案犯罪事實最後判決之法院之檢察官，
    聲請該法院裁定之。」刑事訴訟法第477條第1項亦有明定。
    另按法律上屬於自由裁量之事項，有其外部性界限及內部性
    界限，並非概無拘束，依據法律之具體規定，法院應在其範
    圍選擇為適當之裁判者，為外部性界限；而法院為裁判時，
    應考量法律之目的，及法律秩序之理念所在者，為內部性界
    限，法院為裁判時，二者均不得有所逾越（最高法院80年台
    非字第473號判決意旨可資參照）。是以數罪併罰，定其應
    執行之刑時，固屬於法院自由裁量之事項，然仍應受上述外
    部性界限及內部性界限之拘束。而數罪併罰之定應執行之刑
    ，係出於刑罰經濟與責罰相當之考量，並非予以犯罪行為人
    或受刑人不當之利益，為一種特別的量刑過程，相較於刑法
    第57條所定科刑時應審酌之事項係對一般犯罪行為之裁量，
    為定應執行刑之宣告，乃對犯罪行為人本身及所犯各罪之總
    檢視，除應考量行為人所犯數罪反應出之人格特性，並應權
    衡審酌行為人之責任與整體刑法目的及相關刑事政策，在量
    刑權之法律拘束性原則下，依刑法第51條第5款之規定，採
    限制加重原則，以宣告各刑中之最長期為下限，各刑合併之
    刑期為上限，但最長不得逾30年，資為量刑自由裁量權之外
    部性界限，並應受法秩序理念規範之比例原則、平等原則、
    責罰相當原則、重複評價禁止原則等自由裁量權之內部抽象
    價值要求界限之支配，以使輕重得宜，罰當其責，俾符合法
    律授與裁量權之目的，以區別數罪併罰與單純數罪之不同，
    兼顧刑罰衡平原則（最高法院100年度台抗字第440號裁定意
    旨參照）。再按刑事訴訟法第370條第2項、第3項，已針對
    第二審上訴案件之定應執行刑，明定有不利益變更禁止原則
    之適用；而分屬不同案件之數罪併罰有應更定執行刑之情形
    ，倘數罪之刑，曾經定應執行刑，再與其他裁判宣告之刑定
    應執行刑時，在法理上亦同受此原則之拘束。亦即，另定之
    執行刑，其裁量所定之刑期，不得較重於前定之執行刑加計
    後裁判宣告之刑或所定執行刑之總和（最高法院110年度台
    抗字第2051號裁定意旨參照）。末按數罪併罰中之一罪，依
    刑法規定得易科罰金，若因與不得易科罰金之他罪併合處罰
    結果而不得易科罰金時，原可易科部分所處之刑，自亦無庸
    為易科折算標準之記載（司法院院字第2702號解釋、司法院
    大法官釋字第144號解釋及第679號解釋理由書意旨參照）。
    故在數罪併罰，有二裁判以上，定其應執行之刑時，若有得
    易科罰金之罪與不得易科罰金之罪併合處罰結果而不得易科
    罰金時，原可易科部分所處之刑，自亦無庸為易科罰金折算
    標準之記載。　
三、本件受刑人所犯如附表所示之罪，所處如附表所示之刑，均
    經分別確定在案，此有各該案件判決書及臺灣高等法院被告
    前案紀錄表等各1份附卷可證。而受刑人所犯如附表編號1至
    3所示之罪，為不得易科罰金之罪，所犯如附表編號4所示之
    罪，為得易科罰金之罪，雖合於刑法第50條第1項但書第1款
    所定「得易科罰金之罪與不得易科罰金之罪」之情形，然受
    刑人既已請求檢察官聲請合併定應執行刑，此有臺中地檢署
    刑法第50條第1項但書案件是否請求定應執行刑調查表（受
    刑人於111年10月25日填表簽名捺印）1份在卷可憑，是依刑
    法第50條第2項之規定，聲請人就受刑人所犯如附表所示各
    罪所處之有期徒刑部分，聲請合併定應執行之刑，於法即無
    不合。又受刑人所犯如附表編號1至3所示之罪刑，曾經定應
    執行有期徒刑4年確定，依前揭最高法院判例意旨，本院就
    附表編號1至3之案件再為定應執行刑之裁判時，自應受前開
    裁判所為定應執行刑內部界限之拘束，而應在上開曾定應執
    行刑加計其餘宣告刑之總和範圍內定應執行刑。茲聲請人以
    本院為犯罪事實最後判決之法院，聲請就上開17罪定其應執
    行刑，本院審認核屬正當。而查，受刑人表示：希望法院從
    輕定刑等語，有本院定應執行刑案件受刑人意見調查表1份
    在卷可稽，本院審酌受刑人所犯附表所示各罪罪質、犯罪情
    節、犯罪時間差距，兼顧刑罰衡平之要求及矯正受刑人之目
    的等一切情狀，定其應執行刑如主文所示。又受刑人所犯如
    附表編號4所示之罪雖係得易科罰金之罪，但因與附表編號1
    至3所示不得易科罰金之罪合併處罰結果而不得易科罰金，
    揆諸前揭說明，於定應執行刑時原可易科部分所處之刑，即
    無庸諭知易科罰金之折算標準，併此敘明。
四、依刑事訴訟法第477條第1項，刑法第50條、第53條、第51條
    第5款，裁定如主文。
中　　華　　民　　國　　111 　年　　11　　月　　17　　日
                  刑事第八庭    法  官  林秉賢
以上正本證明與原本無異。
如不服本裁定，應於收受送達後5日內向本院提出抗告狀。（應
附繕本）
　　　　　　　　　　　　　　　　書記官　詹東益
中　　華　　民　　國　　111 　年　　11　　月　　17　　日
附表：受刑人王史濟忠定應執行刑案件一覽表
編號  1 2 3 罪名  販賣第二級毒品罪 販賣第二級毒品罪 販賣第二級毒品罪 宣告刑  有期徒刑2年3月 有期徒刑2年1月（共3罪） 有期徒刑2年2月（共12罪） 犯罪日期  110年8月2日 110年8月2日、同年月11日、同年月18日 110年8月3日(2次)、同年月4日、同年月6日、同年月11日(2次)、同年月19日、同年9月16日（2次）、同年10月11日、同年月17日、同年月18日（聲請書誤載為17日） 偵查機關 年度案號  臺中地檢署110年度偵字第34185號、111年度偵字第1792、1878號 臺中地檢署110年度偵字第34185號、111年度偵字第1792、1878號 臺中地檢署110年度偵字第34185號、111年度偵字第1792、1878號 最後事實審 法院 臺灣臺中地方法院 臺灣臺中地方法院 臺灣臺中地方法院  案號 110年度原訴字第104號 110年度原訴字第104號 110年度原訴字第104號  判決日 111年6月7日 111年6月7日 111年6月7日 確定判決 法院 臺灣臺中地方法院 臺灣臺中地方法院 臺灣臺中地方法院  案號 110年度原訴字第104號 110年度原訴字第104號 110年度原訴字第104號  確定日 111年9月14日 111年9月14日 111年9月14日 是否為得易科罰金之案件  否 否 否 備註  臺中地檢署111年度執字第11240號 臺中地檢署111年度執字第11240號 臺中地檢署111年度執字第11240號   編號1至3經原判決定應執行有期徒刑4年 編號1至3經原判決定應執行有期徒刑4年 編號1至3經原判決定應執行有期徒刑4年 

編號  4 （以下空白）  罪名  幫助施用第二級毒品罪   宣告刑  有期徒刑2月   犯罪日期  110年9月22日   偵查機關 年度案號  臺中地檢署110年度偵字第34185號、111年度偵字第1792、1878號   最後事實審 法院 臺灣臺中地方法院    案號 110年度原訴字第104號    判決日 111年6月7日   確定判決 法院 臺灣臺中地方法院    案號 110年度原訴字第104號    確定日 111年9月14日   是否為得易科罰金之案件  是   備註  臺中地檢署111年度執字第11241號